臺灣宜蘭地方法院刑事判決　　　　　　　 93年度訴字第398號
公　訴　人　臺灣宜蘭地方法院檢察署檢察官
被　　　告　甲○○　男　50歲.
指定辯護人　本院公設辯護人周凱珍
上列被告因傷害案件，經檢察官提起公訴（92年度偵字第3028
號），本院判決如下：
    主  文
本件公訴不受理。
    理  由
一、公訴意旨略以：被告甲○○因承攬採礦之事與被害人即告訴
    人鄒文雄發生金錢紛爭，遂於民國92年8月16日20時許，夥
    同姓名年籍不詳之男子5名，共同駕車前往告訴人位於宜蘭
    縣羅東鎮○○路317巷12號辦公處所理論，雙方一言不合，
    被告即與上述5名男子共同基於傷害他人身體之犯意聯絡，
    由1人看守於門邊，2人以手架住告訴人，另外2人則出手毆
    打告訴人之背部、胸部、頭部，被告並持上址辦公桌上之煙
    灰缸丟擲告訴人左側頭、臉部位，致告訴人受有左耳撕裂傷
    及鈍挫傷、左頰鈍挫傷、胸壁挫傷等傷害，且因而造成告訴
    人左側耳朵聽力喪失之重傷害結果，因認被告涉犯刑法第27
    7條第2項後段之傷害致重傷罪嫌。
二、按犯罪事實應依證據認定之，無證據不得認定犯罪事實，刑
    事訴訟法第154條第2項定有明文。又告訴人之告訴，係以使
    被告受刑事訴追為目的，是其陳述是否與事實相符，仍應調
    查其他證據以資審認；事實之認定，應憑證據，如未能發現
    相當證據，或證據不足以證明，自不能以推測或擬制之方法
    ，以為裁判基礎；認定不利於被告之事實，須依積極證據，
    苟積極證據不足為不利於被告事實之認定時，即應為有利於
    被告之認定，更不必有何有利之證據；認定犯罪事實所憑之
    證據，雖不以直接證據為限，間接證據亦包括在內，然無論
    直接或間接證據，其為訴訟上之證明，須於通常一般之人均
    不致有所懷疑，而得確信其為真實之程度者，始得據為有罪
    之認定，倘其證明尚未達到此一程度，而有合理之懷疑存在
    ，致無從為有罪之確信時，即不得遽為不利於被告之認定；
    依刑事訴訟法第161條第1項之規定，檢察官對於起訴之犯罪
    事實，應負提出證據及說服之實質舉證責任，倘其所提出之
    證據，不足為被告有罪之積極證明，或其指出證明之方法，
    無從說服法院以形成被告有罪之心證，基於無罪推定之原則
    ，自應為有利於被告之認定，最高法院亦著有52年台上字第
    1300號、40年台上字第86號、30年上字第816號、76年台上
    字第4986號、92年台上字第128號判例意旨可資參照。
三、本件公訴人認被告涉有前揭共同傷害致重傷之犯行，無非係
    以告訴人之指訴、現場處理警員李朱峰之證詞及宜蘭縣警察
    局羅東分局公正派出所受理各類案件紀錄表、財團法人羅許
    基金會羅東博愛醫院93年4月5日診斷證明書等證物，為其論
    據。
四、訊據被告固不否認有於前揭時、地，持煙灰缸毆打告訴人成
    傷之事實，惟堅決否認有與他人共同毆打告訴人，且造成告
    訴人左側耳朵聽力喪失之共同傷害致重傷犯行，經查：
（一）證人即現場處理警員李朱峰雖於偵訊中證稱「伊接獲通報
      ，即到案發現場，進入鄒文雄之公司後，看到鄒文雄左耳
      流血，鄒文雄說被2個人架著、被2個人打，鄒文雄說有4
      、5個人打他，在現場沒有看到其他人，只看見鄒文雄。
      」等語（見臺灣宜蘭地方法院檢察署92年度偵字第3028
      號卷第47頁），且宜蘭縣警察局羅東分局公正派出所受理
      各類案件紀錄表內之處理情形欄雖亦記載「鄒文雄遭3、4
      名人士打傷」等字樣（見上開偵查卷第55頁），然證人李
      朱峰並未親眼目睹告訴人遭毆打之現況，其所述之共犯人
      數，係自告訴人處聽聞；上開紀錄表處理情形欄內所載內
      容，顯然係依據證人李朱峰之回報而紀錄，其內容亦係自
      告訴人處聽聞，則關於本案共犯人數之多寡，無非僅有告
      訴人1人之指訴，其指訴之真實性如何，自有待其餘補強
      證據證明。而依宜蘭縣警察局羅東分局刑案偵查卷內所附
      之現場查訪紀錄表2件（見該卷第7、8頁），可知警方查
      訪案發地點宜蘭縣羅東鎮○○路317巷12號左右鄰居張蔣
      阿娥（住宜蘭縣羅東鎮○○路317巷15號）、陳李美玉（
      見有多人進入告訴人屋內毆打告訴人之情節，且又查無其
      他證據證明告訴人所指訴之共犯人數為真，顯然不得僅憑
      告訴人片面之指訴，即認定被告係與另5人共同毆打告訴
      人。
（二）告訴人雖指訴「因被告之毆打，導致其左耳聽力喪失。」
      云云，且財團法人羅許基金會羅東博愛醫院93年4月5日診
      斷證明書、93年11月26日羅博醫字第110185號函覆之醫師
      說明表亦均記載「鄒文雄於92年8月16日頭部外傷，當日
      於本院急診接受傷口縫合3針，之後於92年8月19日初診時
      ，主訴於8月16日被打，以致左耳受傷，聽力受損，經多
      次檢查結果，其左耳均呈全聾情形（聽力大於110分貝）
      ，經持續藥物治療，其聽力並未改善，故判斷其左耳已全
      聾而無法治療復原。」等情（見臺灣宜蘭地方法院檢察署
      92 年度偵字第3028號卷第50頁、本院卷第61頁）。然本
      院依被告之聲請，向國立臺灣大學醫學院附設醫院函詢告
      訴人因耳疾至該醫院就診之情形，該醫院以93年11月23日
      校附醫秘字第9300212979號函覆稱「鄒文雄於91年2月25
      日、4月29日至耳鼻喉部門診，經聽力檢查結果為左耳全
      聾，其左耳聽力損失溯自83年間即已發生。」等情（見本
      院卷第57頁），足證告訴人之左耳於91年4月29日起即已
      全聾，且復查無證據顯示告訴人之左耳聽力事後曾經恢復
      ，則財團法人羅許基金會羅東博愛醫院之醫師於告訴人刻
      意隱瞞其先前病史、提供不完全訊息之情形下，所做成之
      上開診斷及告訴人片面之指訴，即與事實不符，均不足採
      。
（三）綜上所述，本案既查無證據證明被告係與另5人共同傷害
      告訴人，且告訴人左側耳朵聽力喪失，係因被告之傷害行
      為所造成等事實，揆諸前揭二之說明，自應就此部分為有
      利於被告之認定。
五、查被告於92年8月16日20時許，在宜蘭縣羅東鎮○○路317巷
    12號，持煙灰缸毆打告訴人，致告訴人受有左耳撕裂傷及鈍
    挫傷、左頰鈍挫傷、胸壁挫傷等傷害之事實，迭據被告於警
    詢、偵訊及本院審理時坦承不諱，並有財團法人羅許基金會
    羅東博愛醫院92年8月18日診斷證明書1件、煙灰缸相片1張
    、告訴人受傷相片2張在卷可稽，自堪認定屬實，是核被告
    之所為，應係犯刑法第277條第1項之傷害罪，公訴意旨認被
    告係犯刑法第277條第2項後段之傷害致重傷罪，容有未洽。
    次按告訴乃論之罪，告訴人於第一審辯論終結前得撤回其告
    訴；告訴經撤回者，應諭知不受理之判決，刑事訴訟法第23
    8條第1項、第303條第3款分別定有明文。本件被告所犯既係
    刑法第277條第1項之罪，依同法第287條前段規定，即須告
    訴乃論，茲據告訴人於第一審辯論終結前之93年12月22日具
    狀撤回告訴，此有撤回告訴聲請狀1紙在卷可按（見本院卷
    第89頁），依照首開說明，本件即應諭知不受理之判決。
據上論斷，應依刑事訴訟法第303條第3款，判決如主文。
本案經檢察官陳嘉瑜到庭執行職務
中　　華　　民　　國　　94　　年　　1 　　月　　31　　日
                  臺灣宜蘭地方法院刑事第四庭
                      審判長法  官  林  惠  玲
                            法  官  郭  淑  珍
                            法  官  劉  家  祥
以上正本證明與原本無異。
如不服本判決，應於判決送達後10日內，向本院提出上訴狀（應
附繕本）。
                            書記官  邱  淑  秋
中　　華　　民　　國　　94　　年　　2 　　月　　2 　　日
